【裁判字號】    99,易,439
【裁判日期】    991007
【裁判案由】    公然侮辱
【裁判全文】
臺灣基隆地方法院刑事判決               99年度易字第439號
公  訴  人  臺灣基隆地方法院檢察署檢察官
被      告  乙○○
上列被告因公然侮辱案件，經檢察官聲請以簡易判決處刑（99年
度偵字第2953號），本院認不應以簡易判決處刑，乃裁定改依通
常程序進行後判決如下：
    主  文
本件免訴。
    理  由
一、本件聲請簡易判決處刑意旨略以：被告乙○○係告訴人甲○
    ○丈夫之胞姐，彼此因故存有嫌隙，被告竟基於公然侮辱之
    犯意，於民國99年3 月22日15時31分許，在其擔任校護之位
    於基隆市○○區○○路40號之中興國小，利用學校之電腦設
    備連線上網至甲○○所成立之「烏魚子的部落格」公開網站
    ，留言辱罵甲○○「甘願當慰安婦也要拿到夫家的財產……
    」、「真是賤又不要臉…不過這也是眾所皆知的是啦……」
    、「還是連我夫家的房子也想要，好ㄚ─那就使出慰安婦的
    手段吧」、「只怕ㄚ─男人看到可能會幹不下去」等語，足
    以妨害甲○○之名譽，因認被告涉犯刑法第309 條第1 項之
    公然侮辱罪嫌等語。
二、按案件曾經判決確定者，應諭知免訴之判決，並得不經言詞
    辯論為之，刑事訴訟法第302條第1 款、第307條分別定有明
    文。又訴訟法上所謂一事不再理之原則，關於實質上一罪或
    裁判上一罪，均有其適用，最高法院60年臺非字第77號判例
    意旨可資參照。再數行為於同時同地或密切接近之時地實施
    ，侵害同一法益，各行為之獨立性極為薄弱，依一般社會健
    全概念，在時間差距上，難以強行分開，在刑法評價上，以
    視為數個舉動之接續施行，合為包括之一行為予以評價，較
    為合理，則屬接續犯，而為包括之一罪（最高法院86年臺上
    字第3295號判例參照）。從而，行為人實施犯罪之時地，在
    自然意義上雖非完全一致，然二者仍有部分合致，具有接續
    犯之包括一罪關係之數行為之一部行為，如已經另案判決確
    定，就該他部行為之本案而言，揆諸前揭法律條文及判例意
    旨，係屬單一案件，刑罰權既屬單一，自應諭知免訴。
三、本院查：
  (一)查上開檢察官聲請簡易判決處刑意旨所指，被告乙○○利用
    開放予不特定之大眾均得以瀏覽之電腦網頁，以「慰安婦」
    等隱喻女子為「軍妓」言語辱罵告訴人即被害人甲○○，貶
    損甲○○人格等事實，業據迭據被告於檢察官偵查中及本院
    訊問時坦承在卷，並據證人甲○○於檢察官偵訊時指證明確
    ，且有「烏魚子的部落格」網頁列印資料1 份在卷可憑（見
    99年度偵字第2593號卷第7頁），堪以認定。
  (二)次查被告除於99年3 月22日下午15時31分許，在其擔任校護
    之中興國小，利用學校之電腦設備，上網連線至被害人甲○
    ○所成立之「烏魚子的部落格」公開網站，張貼如本案聲請
    簡易判決處刑意旨所載之文章，公然侮辱甲○○外，尚於同
    日下列時間，同在中興國小（臺灣基隆地方法院檢察署檢察
    官99年度偵字第2456號聲請簡易判決刑書及本院99年度基簡
    字第1113號判決雖均認定下列被告所犯甲案之上網地點係於
    其自己住處，然本院核閱甲案全卷，查無有關被告上網地點
    之相關證據，是無從得知檢察官及原審究依據何證據認定被
    告於甲案中之上網地點，然因被告於本院99年9 月24日訊問
    時供承本案及甲乙案同係於中興國小上網，本院審酌甲乙案
    件犯罪時間僅相差約11分鐘，依常理判斷，被告不可能往返
    所居住之基隆市○○區○○街482 之8 號4 樓與位於同市○
    ○區○○路40號中興國小間，因認被告於本院訊問時所供為
    可採，因之認定被告甲案上網地點與乙案相同，均在中興國
    小），以與本案相同之方式，張貼下列內容文章，公然侮辱
    甲○○，並均經甲○○訴由臺灣基隆地方法院檢察署檢察官
    偵查後聲請簡易判決處刑（甲案偵查案號：99年度偵字第24
    56號；乙案偵查案號：99年度偵字第2549號），下列甲、乙
    案件均於99年7 月26日繫屬本院，嗣甲案經本院於99年8 月
    9 日，以99年基簡字第1113號判決，判處拘役50日，如易科
    罰金，以新臺幣（下同）1,000 元折算1 日，於99年9 月13
    日確定；乙案經本院於99年7 月30日，以99年度基簡字第11
    15號判決判處拘役30日，如易科罰金，以1,000 元折算1 日
    ，於99年8 月30日確定，業據本院調閱甲乙案件全卷屬實，
    並有甲乙案件卷宗影本各1 份及被告之臺灣高等法院被告前
    案紀錄表在卷可憑：
    1.99年3 月22日14時53分許，張貼「因為Ｙ─有一個壞心的
      慰安婦在她旁邊嚼舌根呀」、「更何況它需要慰安婦每天
      滿足他…」、「我這個姐姐怎能比呢？」等語（甲案）
    2.99年3 月22日15時4 分許，張貼「還有丫─女兒要好好教
      喔…，不然長大以後跟媽媽一樣醜，心地也跟媽媽一樣髒
      …變成慰安婦獲眾人騎那就遭了…」等語（乙案）
  (三)再查二次大戰期間，日本軍方為解決中國戰區及太平洋戰區
    日軍之性需求，從占領區中國大陸、朝鮮、臺灣、印尼等地
    強迫徵調婦女充當軍妓，這些軍妓，在日本文書上稱為「慰
    安婦」，有教育部國語推行委員會編纂之重編國語辭典修訂
    本影本1 份在卷可參，從而指稱她人為「慰安婦」，自有隱
    喻她人為妓女之意思，而足以眨損該人之人格及在社會之評
    價。觀諸被告於本案及甲乙案件中，均係張貼文章，辱罵「
    慰安婦」等字眼，揆諸前揭說明，自足以貶損被告所指之人
    之人格及在社會之評價，而查，被告於本案及甲案以前開「
    慰安婦」等字眼侮辱之對象，均係直指被害人甲○○，而乙
    案部分雖明指被害人甲○○倘未善加管教女兒，甲○○之女
    有可能成為慰安婦，但綜觀全文，實係暗批甲○○為慰安婦
    ，此亦為被告所是認（見99年度偵字第2549號卷第13頁），
    據此可見，被告於本案及甲乙案均係以「慰安婦」字眼公然
    侮辱甲○○。審酌被告於本院99年9 月24日訊問時供稱：「
    甲○○是我弟媳，我跟她原來關係不錯，但因我於98年6 月
    間患精神官能症住院，她因故在醫院樓下跟我發生口角衝突
    ，就在醫院樓下打我巴掌，我礙於家人關係決定不提告，但
    是她從那時候就不斷在網路上留言罵我是神經病，家人勸我
    說不要看就不會煩惱，但我還是去看，只是一直都沒有回覆
    她，直到99年1 月份，我到她的部落格留言，大概也是像本
    案的方式罵她，她就告我公然侮辱，所以我就反告她之前打
    我巴掌的行為是傷害我，後來她在部落格裡面仍然繼續罵我
    ，但是都沒有指名道姓，亦即係用『你我他』這種指桑罵槐
    的方式，所以我無法提告。本案是因為我今年1到3月又陸續
    去看她的部落格，裡面都陸陸續續有罵我，直到3 月22日又
    看到她指桑罵槐罵我神經病，我一時忍不住上網罵她，想說
    要用激烈的方式罵他，用激將法看她會不會也用激烈的方式
    罵我，我才能反告她，99年3 月22日當天我在上班，但是怕
    同事進來看到我在上網，所以我就先把網路關掉，等到同事
    出去我再上網罵她，這3 篇（本院按：即本案及甲乙案）都
    是在罵她慰安婦，有關於罵到她女兒的部分，我是以指桑罵
    槐之方式罵她，想要以罵她女兒的方法，激起她的憤怒，這
    3 篇文章都是一開始我就打算罵他，只是因為怕同事看到才
    會先關機等語（見本院99年度基簡字第1188號卷附99年9 月
    24日訊問筆錄第3 頁），且本案與甲乙案件犯罪地點同一，
    時間復甚為接近，而甲○○於本案及甲乙案件中所提相關告
    訴資料，亦查無得以證明被告張貼上開本案及甲案件文章內
    容，係分別起意，揆諸上揭最高法院86年臺上字第3295號判
    例意旨，認被告於本案及甲乙案中，在時、空密接之時點，
    均以「慰安婦」等字眼公然侮辱甲○○，侵害甲○○之同一
    法益，應係基於同一概括公然侮辱犯意下之接續數行為，為
    接續犯。而被告所犯甲乙案件經均本院判決確定，已如前認
    定，是本案被告所涉公然侮辱罪之犯罪事實顯為甲乙案件判
    決既判力效力所及，檢察官猶就本案被告所犯公然侮辱罪之
    犯罪事實向本院聲請以簡易判決處刑，於法即有未合，且因
    本案有刑事訴訟法第451條之1第4項但書第3款認應為免訴判
    決之情形，爰改依通常程序進行本案，並不經言詞辯論程序
    ，逕為被告免訴之諭知。
依刑事訴訟法第452 條、第302 條第1 款、第307 條，判決如主
文。
中    華    民    國    99    年    10    月    7     日
                  刑事第二庭法  官  劉桂金
以上正本證明與原本無異。
如不服本判決應於收受送達後10日內向本院提出上訴書狀，並應
敘述具體理由；其未敘述上訴理由者，應於上訴期間屆滿後20日
內向本院補提理由書(均須按他造當事人之人數附繕本)「切勿逕
送上級法院」。
中    華    民    國    99    年    10    月    7     日
                            書記官  劉如純

司法院資訊處製作；財團法人民間司法改革基金會備份。
